【裁判字號】    91,訴緝,33
【裁判日期】    920121
【裁判案由】    偽造文書等
【裁判全文】
臺灣彰化地方法院刑事判決                          九十一年度訴緝字第三三號
    公  訴  人  臺灣彰化地方法院檢察署檢察官
    被      告  甲○○  男二十.
右列被告因偽造文書等案件，經檢察官提起公訴（九十年度偵字第一四六０號），本
院判決如左：
    主  文
甲○○連續行使偽造私文書，足以生損害於他人，處有期徒刑陸月，如易科罰金，以
佰元折算壹日。
消費簽帳單貳份（含第一、二、三聯）上偽造之「楊榮華」署押及消費簽帳單壹份（
含第一、二、三聯）上偽造之「丁○○」署押均沒收。
    事  實
一、丁○○於民國八十九年十一月十七日晚上十時、十一時許，駕車前往彰化縣員林
    鎮○○路○段八十六號「大彰加油站」加油，其以台新銀行卡號0000000
    000000000號信用卡刷卡付款後，忘記取回該信用卡即駕車離去，加油
    站員工遂將該信用卡置放於收銀台上，等待持卡人取回。同日晚上十一時四十分
    許，甲○○與張世儒（嗣後更名為丙○○）一同駕駛車牌號碼ＹＹ—一四二０號
    自小客車前往「大彰加油站」加油，甲○○見前開丁○○所有之台新銀行信用卡
    置放於收銀台上，竟基於詐取該丁○○所有之台新銀行信用卡以行使偽造私文書
    及詐欺取財之概括犯意，甲○○於與張世儒一同駕車離去時，在車上向不知情之
    張世儒謊稱其信用卡遺留在加油站，詢問張世儒是否有朋友可代為前往取回，張
    世儒遂以電話通知不知情之乙○○，委託乙○○代為取回信用卡，乙○○遂前往
    「大彰加油站」向加油站員工表示欲代朋友領回信用卡，加油站之員工因而陷於
    錯誤，將該信用卡交付與乙○○，乙○○取回信用卡後，便將之交付與其不知情
    之胞妹張美齡，表示甲○○會前來取回其所有之信用卡，甲○○並於翌日凌晨二
    時許，前往乙○○及張美齡位於彰化縣員林鎮○○路○段一三六巷十六號之住所
    ，向張美齡拿取前開信用卡。甲○○以此方式詐得該信用卡之後，乃先於同日凌
    晨二時四十分許及同日凌晨二時五十五分許，持該信用卡在彰化縣員林鎮○○路
    ○段二二六號溫莎玫瑰飲食店刷卡消費，並在信用卡簽帳單上連續偽造楊榮華之
    署押二次後，將簽帳單交付於商店店員而行使，致商店店員不知有偽，陷於錯誤
    而完成交易，其盜刷金額總共新台幣（以下同）一萬六千零六十元；甲○○又於
    同日上午七時十三分許，持該信用卡至彰化縣埔心鄉○○路○段五六六號金陵汽
    車旅館刷卡住宿，並在信用卡簽帳單上連續偽造丁○○之署押一次後，將簽帳單
    交付於商店店員而行使，致商店店員不知有偽，陷於錯誤而接受其簽帳六百元而
    予以住宿。
二、案經彰化縣警察局員林分局報請台灣彰化地方法院檢察署檢察官偵查起訴。
    理      由
一、訊據被告甲○○固坦承持上開台新銀行信用卡消費，並在簽帳單上偽造丁○○、
    楊榮華之署押，惟否認有利用張世儒、乙○○詐得信用卡之行為，辯稱：是張世
    儒打電話叫乙○○去加油站拿信用卡，並叫伊去找張美齡拿信用卡，伊當時不知
    道張美齡所交付的卡是加油站那一張，後來張世儒說信用卡刷完之後就給我，所
    以我才拿去金陵汽車旅館刷卡住宿云云。惟查，右揭犯罪事實，業據被害人丁○○、黃明安指訴甚詳，核與證人張瓊支、劉佳旻、江憲政證述情節相符，而證人
    張世儒於偵查中亦到庭證稱：「他（指甲○○）說他的信用卡放在加油站，並告
    訴我末四碼，問我有沒有朋友可以過去拿」等語；且證人乙○○於本院訊問時到
    庭證稱：「當晚十點多左右張世儒有打電話跟我說：他有一個朋友去加油站加油
    但是忘了拿回信用卡，叫我去幫他拿信用卡回來，講到一半的時候，甲○○就把
    行動電話拿過去，並跟我說：信用卡是什麼顏色，還有信用卡後面四個號碼，請
    我去該加油站取回，而該加油站離當時我的住處約有十分鐘的車程，等到我拿到
    該信用卡的時候我就有打電話跟張世儒說：信用卡我已經拿回來了等語，當時張
    世儒就跟我說：等一下有人會去拿等語，後來我就將該信用卡交給我妹妹張美齡
    ，並且告訴張美齡說：如果有一個叫阿凱的人來就把信用卡拿給他等語；又證人
    戊○○到庭證稱：當時是丙○○拜託他朋友去幫甲○○拿掉落在加油站之信用卡
    ，且當時甲○○說那是他掉的信用卡等語；再證人張美齡則於檢察官訊問時到庭
    證稱：「約凌晨二點，他（指甲○○）打電話說信用卡是他的」，「（問：八十
    九年十一月十七日晚上是否有人到你家拿信用卡？）有，那人是甲○○，我在我
    家外面大庭交給他的」等語。此外，復有信用卡簽帳單影本三份及台新銀行信用
    卡中心信用卡冒用明細、櫃檯客房動態日報表各一份在卷可稽，足認被告所辯顯
    係事後避重就輕之詞，不足採信，本件事證已臻明確，被告犯行均堪認定。
二、核被告所為，係犯刑法第二百十六條、第二百十條之行使偽造私文書罪及同法第
    三百三十九條第一項、第二項之詐欺取財（詐得信用卡及至溫莎玫瑰飲食店刷卡
    消費部分）、詐欺得利（至金陵汽車旅館刷卡住宿部分）罪。公訴人雖認被告至
    金陵汽車旅館刷卡住宿係犯刑法第三百三十九條第一項之詐欺取財罪嫌，惟被告
    係盜刷信用卡以詐得住宿之利益，故起訴法條稍有未洽，應予變更，附此敘明。
    被告利用不知情之張世儒、乙○○詐得該信用卡，為間接正犯。被告於信用卡簽
    帳單上簽帳人簽名欄偽造署押之行為係偽造私文書之部分行為，而其偽造後持以
    行使，偽造之低度行為為行使之高度行為所吸收，均不另論罪。又被告先後多次
    行使偽造私文書及詐欺取財之犯行，時間緊接，犯罪構成要件相同，顯係出於概
    括之犯意為之，均為連續犯，應依刑法第五十六條之規定各以一罪論，並均依法
    加重其刑。被告所犯行使偽造私文書罪與詐欺取財（詐得信用卡及至溫莎玫瑰飲
    食店刷卡消費部分）、詐欺得利（至金陵汽車旅館刷卡住宿部分）罪間，有方法
    及結果之牽連關係，應依牽連犯之規定，從一重之連續行使偽造私文書罪論處。
    按被告行為後，刑法第四十一條「犯最重本刑為三年以下有期徒刑以下之刑之罪
    ，而受六月以下有期徒刑或拘役之宣告，因身體、教育、職業或家庭之關係，執
    行顯有困難者，得以一元以上三元以下折算一日，易科罰金」之規定，已於九十
    年一月十日經總統公布修正為「犯最重本刑為五年以下有期徒刑以下之刑之罪，
    而受六月以下有期徒刑或拘役之宣告，因身體、教育、職業或家庭之關係或其他
    正當事由，執行顯有困難者，得以一元以上三元以下折算一日，易科罰金。但確
    因不執行所宣告之刑，難收矯正之效，或難以維持秩序者，不在此限。併合處罰
    之數罪，均有前項情形，其應執行之刑逾六月者，亦同」，經比較上開條文，以
    適用修正後之規定為最有利於被告，故依刑法第二條第一項前段規定，關於易科
    罰金之規定，自應適用修正後之刑法第四十一條之規定為妥，附此說明。爰審酌
    被告犯罪之手段、方法等一切情狀，量處如主文所示之刑，並諭知易科罰金之折
    算標準，以示懲儆。偽造之消費簽帳單三份（含第一、二、三聯）上偽造之「楊
    榮華」署押二枚及「丁○○」署押一枚，均應依刑法第二百十九條之規定宣告沒
    收。
據上論斷，應依刑事訴訟法第二百九十九條第一項前段、第三百條，刑法第二百十六
條、二百十條、第二百十九條、第三百三十九條第一項、第二項、第五十五條、第五
十六條、第二條第一項前段、修正後第四十一條第一項前段，罰金罰鍰提高標準條例
第一條前段、第二條，判決如主文。
中      華      民      國    九十二    年      一      月    二十一    日
                                  台灣彰化地方法院刑事第二庭
                                      法      官
右正本證明與原本無異。
如不服本判決，應於判決送達後十日內，向本院提出上訴狀（須附繕本）。
告訴人或被害人對於判決如有不服具備理由請求檢察官上訴者，其上訴期間之計算係
以檢察官收受判決正本之日期為準。
附錄法條
刑法第二百十六條
行使第二百十條至第二百十五條之文書者，依偽造、變造文書或登載不實事項或使登
載不實事項之規定處斷。
刑法第二百十條
偽造、變造私文書，足以生損害於公眾或他人者，處五年以下有期徒刑。
刑法第三百三十九條


司法院資訊處製作；財團法人民間司法改革基金會備份。
